臺灣臺北地方法院民事判決　　　　　　　　96年度訴字第36號
原　　　告　華泰商業銀行股份有限公司
法定代理人　甲○○
訴訟代理人　黃元龍律師
被　　　告　丙○○
訴訟代理人　乙○○
上列當事人間請求撤銷免除薪資債務事件，本院於民國96年3 月
26日言詞辯論終結，判決如下：
    主  文
被告於民國九十一年七月二十四日對太平洋建設股份有限公司所
為，自民國九十一年八月一日起自願改為無給職，而免除太平洋
建設股份有限公司給付薪資債務之行為，應予撤銷。
訴訟費用由被告負擔。
    事  實
一原告起訴主張：
  (一)緣訴外人太崇投資股份有限公司（下稱太崇公司）於民國89
    年間向原告借款新台幣（下同）25,000,000元，並約定應給
    付利息及違約金，詎該公司並未依約還款，結欠25,000,000
    元及自94年7月26日起至清償日止，按年息百分之3.843計算
    之利息，暨自94年8月26日起至清償日止，逾期在6個月以內
    者按上開利率百分之10，逾期超過6 個月者按上開利率百分
    之20計算之違約金。被告為太崇公司之連帶保證人，對此筆
    欠款應負連帶清償之責，嗣經原告對伊取得執行名義，並在
    鈞院對其聲請強制執行（95執亥字第11767 號），惟因查無
    其他財產，乃查扣伊對訴外人太平洋建設股份有限公司（下
    稱太設公司）之薪資債權在案。
  (二)惟太設公司對前開扣押命令聲明異議，謂被告對其並無薪資
    債權存在，然依一般情形，公司之總經理應領有報酬，如謂
    全無薪資實難令人置信。原告旋在鈞院提起確認被告對太設
    公司有薪資債權存在之訴（95年度訴字第6669號）。在該訴
    訟中太設公司仍辯稱被告對其無薪資債權存在，所執理由為
    被告已於91年7 月24日自願改為無給職，而免除被告太平洋
    公司給付薪資之債務。然被告既為太設公司之總經理，綜理
    該公司所有業務，責任不可謂不重，該公司復為股票上市公
    司，絕無付不出薪資之理。而被告在工作上付出之心血亦非
    小職員可比，故如非脫產，避免被強制執行之目的，豈會輕
    易自願改成無給職，而免除公司給付薪資之債務，故伊所為
    免除債務之無償單獨行為確係以意圖損害債權人之債權為目
    的，為保全債權，爰依民法第244條第1項規定，聲請撤銷前
    開免除給付薪資債務之單獨行為。
  (三)聲明為：被告丙○○於91年7月24日對太設公司所為自91年8
    月1 日起自願改為無給職，而免除太設公司給付薪資債務之
    行為應予撤銷。
二被告則抗辯：因太設公司近年營運績效不彰，伊在該公司雖任
  總經理，然早於91年8月1日起改為無給職，伊對太設公司之勞
  務給付係屬無償委任，並無財產權性質，債權人並不得撤銷之
  。況債權人撤銷權之目的，旨在維持共同擔保之責任財產，而
  被告積極財產並未減少，抑或消極地增加債務，而有使債權不
  能獲得清償之情形，難謂有害及債權，原告對之無撤銷權可言
  。聲明為：原告之訴駁回。
三兩造不爭執之事實：
  (一)被告在89年間為太崇公司對原告之借款債務擔任連帶保證人
    ，太崇公司嗣未依約還款，原告於94年間對伊及太崇公司取
    得執行名義並聲請強制執行（北院95執亥字第11767 號），
    扣押伊對太設公司之薪資債權。
  (二)太設公司對前開扣押命令提出異議，主張被告雖任該公司之
    總經理，惟伊於94年7 月24日即表明，願自同年8月1日起免
    除太設公司給付薪資之債務，故伊對該公司現無薪資債權存
    在。
四得心證之理由：
  (一)按債務人所為之無償行為，有害及債權者，債權人得聲請法
    院撤銷之，民法第244條第1項定有明文。債權人依前開規定
    ，撤銷債務人所為之無償行為者，祇須具備下列條件：1.為
    債務人所為之法律行為；2.其法律行為有害於債權人；3.其
    法律行為係以財產權為目的（最高法院42年台上字第323 號
    判例意旨參照）。經查：
    1.被告坦認伊於91年間擔任太設公司之總經理，與該公司間
      締有有償委任契約（本院96年2月5日言詞辯論筆錄參照）
      ，則太設公司對被告負有給付薪資之債務甚明，然被告於
      91 年7月24日主動向太設公司表明自願改為無給職之意，
      有簽呈在卷可稽，核伊所為，顯係免除太設公司給付薪資
      之債務，此一免除債務之意思表示，使太設公司給付薪資
      之債務因而消滅（民法第343 條參照），並積極減少被告
      之責任財產，此一法律行為，顯係以財產權為目的，被告
      辯稱伊免除太設公司債務之行為，非以財產權為目的云云
      ，要乏依據，並不足採。
    2.又債權人所得撤銷之債務人詐害行為，以債權成立後所為
      者為限，蓋債權人應保全之債務人責任財產，以債之關係
      成立時之狀態為準，債權發生當時之責任財產為債務人之
      信用基礎，若詐害行為當時，尚未存在之債權，則無從受
      詐害行為之妨害。而債權若成立於詐害行為之前，縱詐害
      行為當時，債務仍未屆清償期，債權人亦得行使撤銷權。
      被告坦認伊在89年間即為太崇公司向原告之借款債務擔任
      連帶保證人（本院96年2月5日言詞辯論筆錄參照），足證
      原告對伊之債權，係成立於89年間，原告雖於94年間方對
      被告取得執行名義，然其債權成立時間既早於被告對太設
      公司免除債務之時間點，原告即有權行使撤銷權。
    3.原告另主張被告現無其他財產足資清償對其之債務一節，
      亦為被告所不爭，足證被告免除太設公司債務之舉，顯已
      造成對原告之債務履行不能或履行困難而損及原告之債權
      。
  (二)綜上所述，原告為被告之債權人，被告免除太設公司給付薪
    資債務之無償行為，有害及原告之債權，原告自得依民法第
    244條第1項規定，請求法院撤銷之。準此，原告請求撤銷被
    告於91年7 月24日對太設公司所為免除債務之法律行為，即
    有理由，應予准許。
五訴訟費用負擔之依據：民事訴訟法第78條。
中　　華　　民　　國　　96　　年　　4 　　月　　 9　　日
                  民事第六庭    法　官　陳婷玉
以上正本係照原本作成
如對本判決上訴，須於判決送達後20日內向本院提出上訴狀
中　　華　　民　　國　　96　　年　　4 　　月　　 9　　日
          　　　　　          　書記官　詹雪娥
